【裁判字號】    94,上重更(二),559
【裁判日期】    950125
【裁判案由】    毒品危害防制條例等
【裁判全文】
臺灣高等法院臺南分院刑事判決  九十四年度上重更(二)字第五五九號
上訴人
即被告  丙○○
                （另案於臺灣高雄監獄執行）
指定辯護人  本院公設辯護人  戊○○
上訴人
即被告  丁○○
選任辯護人  林樹根律師
            洪茂松律師
            邱麗妃律師
上列上訴人因毒品危害防制條例案件，不服臺灣臺南地方法院九
十二年度重訴字第二十五號中華民國九十三年二月二十五日第一
審判決（起訴案號：臺灣臺南地方法院檢察署九十二年度偵字第
四五三六號、第四四九二號、第四七四二號、第四七四三號、第
四五三０號、第八四五０號），提起上訴，經本院判決後，由最
高法院第二次發回更審，本院判決如下：
      主      文
原判決關於丙○○販賣第一級毒品及定執行刑部分，暨丁○○幫
助販賣第一級毒品部分，均撤銷。
丙○○連續販賣第一級毒品，處無期徒刑，褫奪公權終身。販賣
毒品所得新臺幣貳佰零肆萬壹仟元沒收之，如全部或一部不能沒
收時，以其財產抵償之；扣案如附表二編號一至八所示物品，均
沒收。
丁○○連續幫助販賣第一級毒品，處有期徒刑柒年貳月。幫助販
賣毒品所得新臺幣陸萬元沒收之，如全部或一部不能沒收時，以
其財產抵償之。
      事      實
一、丙○○綽號「黑金（或台語『黑金仔』）」於民國（下同）
    八十六年間，曾因違反肅清煙毒條例案件，經臺灣臺南地方
    法院八十六年度重訴字第三十號判處無期徒刑，褫奪公權終
    身，提起上訴後，經本院九十二年度上重更九字第五二八號
    判處有期徒刑九年，並經最高法院於九十三年六月三日以九
    十三年台上字第二八五一號判決上訴駁回確定在案。猶不知
    悔改，復基於意圖販賣第一級毒品海洛因營利之概括犯意，
    連續於下列時地販賣第一級毒品海洛因：
(一)於九十一年五月間先後二次，在台南縣後壁鄉後壁高中前，
    分別以新臺幣（下同）八十五萬元及二十五萬元之價格，販
    賣海洛因磚一塊及二兩予甲○及乙○○（二人合資）。又於
    同年六月二十日下午三、四時許，駕駛車號二Ｗ─四四一一
    號自用小客車，到台南縣後壁鄉後壁高中前，以二十五萬元
    之價格，販賣海洛因二兩予甲○及乙○○（二人合資）。
(二)於九十二年一、二、三月初某日及四月一日晚間，在台南縣
    後壁鄉○○○○段附近之陸橋旁，先後以七萬元、七萬元、
    七萬五千元、十四萬八千元之代價販賣海洛因共四次予林秀
    慧，前後共計得款三十六萬三千元。
二、丙○○復承上開意圖販賣第一級毒品海洛因營利之概括犯意
    ，自九十二年一月間某日起，將其所有整塊海洛因磚及研磨
    、分裝海洛因之器物（詳如附表二編號一至八所示）藏放在
    丁○○所有坐落台南縣後壁鄉新嘉村白砂屯一０七號住處，
    。再以如附表二編號二、三所示磨咖啡豆機、果菜榨汁機將
    海洛因搗碎並羼入如附表二編號七、八所示粉末攪拌稀釋後
    ，再以如附表二編號一所示之電子秤秤重，及以夾鏈袋分裝
    成小包裝，復以橡皮筋束綁作記號以區別價格，寄放丁○○
    前開住處。自九十二年一月五日（起訴書誤載為一月十日）
    起至同年三月三十一日止，於有人欲向丙○○購買海洛因時
    ，丙○○即先以電話通知丁○○，丁○○則基於幫助丙○○
    販賣海洛因之概括犯意，曾幫忙丙○○將壓製之海洛因成品
    敲碎，並代為保管分裝海洛因，於丙○○電話通知時，連續
    將丙○○所需之毒品數量（依上揭價格區別），自住處攜出
    交付予丙○○本人，再由丙○○於台南縣轄內將之販賣予不
    特定人牟利，其時間、數量（價格）如附表一所示，每次丁○○約獲得丙○○給付之報酬三千元，共獲得約六萬元。嗣
    於九十二年四月十六日下午四時三十分許，經警持原審核發
    之搜索票前往丁○○上開住處搜索時，當場查扣丙○○所有
    供稀釋、分裝販賣海洛因所用之如附表二編號一至八所示之
    物品，及如附表二編號九所示之子彈（公訴人另起訴丙○○
    持有子彈罪部分，業判處有期徒刑拾月，併科罰金新臺幣玖
    萬元確定；丁○○寄藏子彈罪部分，業判處有期徒刑陸月，
    併科罰金新臺幣萬元確定）。
三、案經臺南市警察局第一分局及行政院海岸巡防署海岸巡防局
    台南市機動查緝隊報請臺灣臺南地方法院檢察署檢察官偵查
    起訴。
      理      由
一、訊據上訴人即被告丙○○固坦承其綽號「黑金」，其有販賣
    毒品等情，惟辯稱：伊不知甲○有無去，因都是乙○○約伊
    見面，向伊購買毒品，亦非甲○所稱之價格，第一次是賣十
    二萬元，第二次二十四萬元，第三次也是二十四萬元。伊販
    賣毒品給林秀慧部分是這樣沒錯。另伊是先將毒品磨好才放
    丁○○住處，他不知係何物云云。另被告丁○○固坦承現場
    有被查扣上開物品等情，惟矢口否認有幫助販賣毒品犯行,
    辯稱：伊於警察去搜索時始知悉是毒品，東西是丙○○的，
    至於丙○○所給的錢，是小孩要繳學費向他借的，不知丙○○販賣毒品云云。
二、關於被告丙○○部分：
(一)販賣海洛因予甲○、乙○○部分：
  1.被告丙○○確於上開時、地，先後三次販賣第一級毒品海洛
    因予甲○與乙○○，共計販得一百三十五萬元事實，迭據甲○及乙○○於警訊、偵查中、原審及本院審理時指訴明確（
    見三八一號警卷第十八、二十六頁、四四九二號偵查卷第四
    十一至四十五頁背面、第九十二頁背面、一審卷第八十一至
    八十四頁、第二０四至二一三頁、第二七三至二七九頁、本
    院更二卷第一二五至一二七頁、第一六八至一七０頁），並
    經甲○、乙○○於警局指認被告丙○○照片無誤（見三八一
    號警卷第四十、四十一頁），偵查中檢察官復提五名人犯（
    其中一名係被告丙○○）供甲○指認，亦當庭指認被告丙○○即係綽號「黑金」屬實（見四四九二號偵查卷第九十二、
    九十三頁），核與證人即偵辦本案之海岸巡防署員警黃民芳
    於原審證稱：「這是我們偵辦甲○毒品案時，由檢察官指揮
    ，我們接獲線報，甲○到後壁高中前準備與其上手交易，我
    們到現場去，在後壁高中守衛室所拍的照片」、「當時甲○
    開寶馬汽車到現場，下來一人，後來才知道該人是乙○○（
    當庭指認），後來有一台豐田Ａｌｔｉｓ汽車到現場，停在
    校門口之右手邊，乙○○走下來靠近該車，做了一個類似交
    易的動作，時間很短，後來甲○把車子開過來，甲○有下來
    一下，但沒有靠近該豐田汽車，距離大約四公尺，有無說話
    我不知道，過了一下子，白色豐田汽車就往嘉義方向開走」
    、「我們當時是要做蒐證的工作，主要是要追查毒品的源頭
    、藏匿毒品的地點，故未當場逮捕」、「有看到交付東西的
    動作，我看到乙○○掏錢出來，但因為有一點距離，沒有清
    楚看見，守衛室的視線，也不是很清楚」、「我們當天是從
    台南市安南區跟監到關廟，甲○是去關廟接乙○○，再載乙○○上高速公路，下省道後，一直到後壁高中」、「我們蒐
    證完後，一直監聽被告丙○○及其女友的電話，從他女友（
    丁妙女）電話確認就是被告丙○○，便鎖定對象為被告丙○○」之查緝情節相符（見一審卷第二六九至二七一頁），另
    證人丁妙女亦坦承被告丙○○之綽號為「黑金」，卷附該豐
    田汽車照片之汽車確係其所有，且均為被告丙○○在使用（
    見四四九二號偵查卷第三十頁），並有警卷所附跟監錄影帶
    翻拍照片二幀可稽（見三八一號警卷第三十六頁）；被告於
    本院亦坦承販賣乙○○毒品三次，毒品均交給乙○○，錢亦
    是乙○○付的（見本院更二卷第一二六、一八一頁）。足見
    證人甲○及乙○○前開指訴應與事實大致相符而可採信。
  2.乙○○雖於原審改稱：伊僅帶甲○去購買毒品，甲○交易完
    後有在車上拿給他看，說那些東西是二十五萬元買的，並說
    那些東西是海洛因，但沒說是向何人買的云云。惟乙○○於
    警訊時明確供稱：「九十一年六月二十日下午我與甲○共同
    到後壁高中前向『黑金』（即丙○○）購買海洛因毒品」、
    「是我介紹被告丙○○給甲○認識的，當天是我打電話向被
    告丙○○說要買二兩海洛因，約好了再由我帶甲○一同前去
    後壁高中前與被告丙○○交易毒品」、「當天被告丙○○駕
    駛豐田牌車，銀香檳色，車牌二Ｗ─四四一一號車前來」、
    「我與甲○先共同駕車到後壁高中前等丙○○，等一會兒丙○○就駕車前來，招手叫我過去，於是我步行走到他車子旁
    邊，他叫我可以叫甲○過來，我叫甲○走到他車旁，由甲○
    拿錢給他，丙○○便將毒品海洛因拿給我．．」於警方觀看
    錄影帶後始稱：「我先與甲○開車到達後壁高中前等被告丙○○，不久被告丙○○開車從嘉義方向南下，至後壁高中門
    前停下，甲○叫我下車走到被告丙○○車旁與被告丙○○交
    易，交易完後被告丙○○就開車離開」、「該次交易是甲○
    在車上將錢交給我，我拿給丙○○」（見第三八一號警卷第
    二十頁背面、二十一頁），於偵查中並結證稱：九十一年六
    月二十日當天有與甲○一起到後壁高中前。那天是甲○開車
    到關廟載他，說要去向「黑金」買毒品。到了後壁高中後，
    甲○拿錢給他，他沒算多少錢，好像是二十二萬、（或）二
    十五萬元交給當時在車上的「黑金」（見他字卷第八二九號
    偵查卷第二十一頁背面、第二十二頁）。參諸證人甲○、警
    員黃民芳對於前開交易過程之供述，及警訊時警方尚且播放
    跟監蒐證之錄影帶供證人乙○○觀看後始予回答，顯見乙○○警訊中之陳述係出於自由意思。其所述亦與甲○、黃民芳
    之前開供述相符。從而，證人乙○○供述部分應以渠在警訊
    觀看錄影帶後及偵查中所為之前開供述較為可採。且於本院
    審理時，證人乙○○證述：「是我與甲○二人合夥向丙○○
    買的，我每次都有出一些錢，我們在車上，甲○拿錢給我，
    我再拿給丙○○．．」（見本院更二卷第一二七頁），並經
    甲○證實無訛（見本院更二卷第一七０頁），復核與被告丙○○供承：都是乙○○向我買，毒品都交給乙○○，乙○○
    拿錢給我，至於乙○○與甲○何關係，我不了解等語相符（
    見本院更二卷第一七０頁），足認乙○○與甲○係合資向被
    告丙○○購買毒品海洛因。乙○○上開所稱僅帶甲○去向被
    告丙○○購買毒品，尚非事實。
  3.被告丙○○另辯稱：因乙○○欠伊錢，約伊到後壁高中說要
    還錢，伊到前開地點時乙○○已經在現場，說沒有足夠的錢
    可以還他，擬再借一萬元，伊罵了乙○○之後就離開了云云
    。惟被告丙○○於警訊及檢察官偵查中均未有此答辯。甚且
    於警訊時，觀看前開蒐證錄影帶後，尚辯稱：於九十一年六
    月二十日是否駕駛前開二Ｗ─四四一一號自小客車前往後壁
    高中，伊沒有印象等語（見第三八一號警卷第九頁）。況依
    證人黃民芳之前開供述，警方係自台南市安南區跟監甲○到
    關廟，甲○去關廟接乙○○後，再載乙○○上高速公路，下
    省道後，一直到後壁高中。苟如僅係乙○○欠被告丙○○錢
    ，約被告丙○○到後壁高中要還錢，何以須找甲○一起前往
    ，並說沒有足夠的錢可以還，又擬再借一萬元，顯與常情相
    悖，尤其還錢不須如此奔波勞累，故此部分辯解，應係被告
    丙○○臨訟杜撰之詞，殊不足採。被告於本院更二審亦坦承
    販賣毒品予乙○○三次（見本院更二卷第一八一頁）。從而
    上揭其先後三次販賣第一級毒品海洛因與甲○及乙○○之犯
    行，事證已明，應可認定。
(二)販賣第一級毒品海洛因予林秀慧部分：
  1.被告丙○○確於九十二年一至四月間，於上揭如事實欄所載
    時間先後在台南縣後壁鄉○○○○段附近之陸橋旁，連續以
    七萬元、七萬元、七萬五千元、十四萬八千元之代價，販賣
    海洛因共四次予林秀慧，前後共計得款三十六萬三千元，警
    方未以何條件跟伊交換等情，亦據林秀慧於警訊及偵查中、
    本院更一審時證述明確，並指認丙○○本人暨照片屬實（見
    四四九二號偵查卷第六十四至六十七頁、第八十至八十二頁
    、本院更一卷第一七五頁），且檢察官提解四位人犯讓林秀
    慧指認，林秀慧亦當庭指認被告丙○○無誤（見四四九二號
    偵查卷第八十六頁），核與林秀慧之母林陳美月於檢察官偵
    查中證稱：其確與林秀慧於九十二年間一起去見過「黑金」
    三、四次，地點應都是在同一地點附近，林秀慧去找「黑金
    」是購買海洛因，先後買三、四次毒品之情節相符（見四四
    九二號偵查卷第一六一至一六三頁），被告丙○○於本院更
    二審亦坦承有販賣毒品海洛予林秀慧，販賣毒品給林秀慧部
    分是這樣沒錯（見本院更二卷第一二三、一八一頁）。足證
    證人林秀慧前開供述應可採信。證人林秀慧嗣於本院更一審
    時證稱：「（四次是否同一地方？）因很多地點，不記得了
    。」「只記得一次是在長短樹橋下。」等語，此乃因時隔久
    遠，記憶模糊，致四次地點是否在上揭陸橋旁附近，不甚記
    憶，亦屬人之常情，且被告丙○○於本院更二審供稱：販賣
    毒品給林秀慧部分是這樣沒錯（見本院更二卷第一八一頁）
    ，是仍應以林秀慧於警、偵訊時所述暨其母之證述在上揭長
    短腳樹段附近之陸橋旁交易為妥（詳如後述）。
  2.又依卷附監聽譯文（九十二年度監字第八０號卷第三十五、
    三十六頁）所載，被告丙○○確有於九十二年四月一日在通
    話中要證人林秀慧「來橋頭那邊」，證人林秀慧亦回稱「同
    樣我們每次等的那邊是不是」，被告丙○○並向證人林秀慧
    稱「讚的啦！讚的啦（台語）！我的，你不用懷疑」。其後
    被告丙○○復打電話給證人林秀慧稱「你媽又自動減兩千」
    、「以後不要這樣了，因為我多給妳們的多過那些」，證人
    林秀慧問被告丙○○「你有算清楚嗎？」，被告丙○○即答
    稱「有，一四八啦，沒關係，．．」等語，足見被告丙○○
    與證人林秀慧二人有多次約在某『橋』附近，故在通話時不
    須說出詳細地址即可確定約定地點，且被告丙○○有向證人
    林秀慧保證某物品之品質及證人林秀慧之母亦有前往，並於
    交易價金中減二千元，故被告丙○○於交易後算錢後發現比
    約定價格少二千元（只有『一四八』，即證人林秀慧所稱原
    約定一萬五千元，後來少二千元），而再打電話給證人林秀
    慧，希望以後不要這樣。此與證人林秀慧及其母林陳美月於
    偵查中所述情節大致相符（見四四九二號偵查卷第一六二頁
    背面）。足證林秀慧前開供述應與事實相符確可採信。
  3.被告丙○○雖於原審辯稱：對於四月一日之前開譯文內容沒
    印象了。其中他曾提及「連袋子有一錢半、銀兩要拿夠」是
    指他曾經賣過金子給證人林秀慧，那是在說金子的成份要夠
    ；至於譯文中提及「讚的不用懷疑」是指六合彩的牌支沒有
    問題，而「你媽又自動減兩千」是指那是證人林秀慧向他買
    戒指，他有時候會賣出成分比較多的給證人林秀慧，也沒有
    再多收錢云云。惟苟係金鉓買賣，何以在晚上十時許（依通
    聯記錄記載應係在二十二時十三分至二十八分二通電話間完
    成交易）買賣，且係約在橋邊匆匆（不到十五分鐘內）完成
    交易，而非在大白天仔細鑑識、選擇後再作決定，所辯與社
    會常情不符，殊不足採，被告丙○○於本院更二審亦供稱：
    販賣毒品給林秀慧部分是這樣沒錯（見本院更二卷第一八一
    頁），故應以證人林秀慧、林陳美月前開供述較可信。此部
    分之事證亦已臻明確。
(三)被告丙○○販賣附表一所示海洛因部分：
  1.丙○○於九十二年一月起，將其所有如附表二編號一至八所
    示之物品放置在被告丁○○所有坐落台南縣後壁鄉新嘉村白
    砂屯一０七號住處，再將其取得之整塊海洛因磚在上址以磨
    咖啡豆機、果菜榨汁機磨碎並羼入粉末攪拌稀釋後，以夾鏈
    袋分裝成小包裝，再以記號區別價格，並寄放在丁○○前開
    住處，於有人購買海洛因時，丙○○即先以電話通知丁○○
    ，由丁○○攜出交付予丙○○轉售予不特定人牟利，丙○○
    每次並會給丁○○三、四千元不等之酬金（按依有利被告之
    方式計算，宜認為係三千元）等情，迭據被告丁○○於警訊
    、偵查、原審及本院上訴審理時供述明確（見三八一號警卷
    第十一至十六頁、四四九二號偵查卷第四至七頁、第五十三
    、五十四頁、一審卷第一八０至一八七頁、本院上訴卷第八
    十七、八十八頁、第一一四至一一六頁），並據被告丙○○
    於本院更二審坦承我把毒品都磨好後，整包放在丁○○處，
    我要幾包時，就要他拿給我等語（見本院更二卷第一七一頁
    ），復有扣案之附表一編號一至八之電子秤、磨咖啡豆機、
    果菜榨汁機、夾鍊袋、白色粉末、米黃色粉末等物品在卷足
    憑。並經警監聽被告丙○○及丁○○之行動電話，均查得被
    告丙○○有打電話給被告丁○○，向被告丁○○共拿取以橡
    皮筋束綁作記號以區別價格之如附表一所示之毒品海洛因，
    共有二十六次，時間、金額詳如附表一所示，有被告二人不
    爭執之監聽譯文在卷足憑（見附表一備註欄）。被告丙○○
    於本院更二審供承有販賣行為（見本院更二卷第一八二頁）
    ，縱被告丙○○無法供出此部分販賣之對象，然於被告丙○○無爭執之監聽譯文內容，亦可觀之販賣之時間、金額，甚
    至毒品數量（即以金額論數量），並據被告丁○○稱：監聽
    譯文內所指『相片』、『壹萬』、或『伍仟』、『七仟』，
    相片指毒品樣本、壹萬、伍仟、七仟是指大小包相符（見三
    八一號警卷第十三頁背面、本院上訴卷第八十八頁），被告
    丙○○販賣附表一所示海洛因犯行，亦臻明確。
  2.前開扣案之磨咖啡豆機一台經原審送法務部調查局鑑定結果
    ，發現有微量海洛因成分殘留；果菜榨汁機一組經鑑定結果
    ，亦發現有微量海洛因成分殘留；白色粉末四包經鑑定結果
    未發現法定毒品成分，合計淨重三千四百九十一公克，空包
    裝總重四十九．九八公克；米黃色粉末五包經鑑定結果，發
    現主成分係局部麻醉劑Lidocaine、Procaine等成分。合計淨
    重三千九百六十二．八０公克，空包裝總重七十五．０三公
    克。此有卷附法務部調查局九十二年十二月二十四日調科壹
    字第０九二六二九四０九二０號檢驗通知書可憑（見一審卷
    第二二四頁）。足見證人即共同被告丁○○前開所述扣案之
    果菜榨汁機是用來攪拌磨碎海洛因毒品，不明白色及米黃色
    粉末，是要羼在海洛因毒品內等語，核與事實相符而可採信
    。再者被告丁○○於原審並供稱伊不曾施用海洛因或安非他
    命，而本案被告丁○○為警查獲時所採集之尿液經檢驗結果
    亦未檢出安非他命或海洛因人體代謝物嗎啡反應，有卷附台
    南市衛生局檢驗成績書可稽（見四五三六號偵查卷第三十五
    頁），被告丁○○既未施用海洛因，而在其住處所扣得之前
    開磨咖啡豆機、果菜榨汁機卻有殘留海洛因成分，則渠前開
    所稱前開扣案物品是被告丙○○用以研磨、攪拌海洛因，以
    供分裝之用等語，應與事實相符而可採信。況以被告丁○○
    於偵查中供稱：他從事綁鐵工作，收入不穩定，一個月最多
    二萬多元（見四四九二號偵查卷第五頁背面），以其經濟能
    力，顯不可能取得如此數量龐大之海洛因，故丁○○前開所
    述扣案之如附表二編號一至八所示物品係被告丙○○用以攪
    拌磨碎海洛因並羼摻粉末後加以分裝，且於分裝完畢後依價
    格不同作記號等語，應非虛構。此部分，並據被告丙○○於
    本院更二審坦承在卷（見本院更二卷第一八二頁）。
  3.被告丙○○固於原審辯稱：電話錄音譯文中說到拿五千、一
    萬是他向丁○○借錢，他在過年前五天還跟丁○○借了一筆
    十萬元等語。惟丁○○於偵查中稱：他從事綁鐵工作，收入
    不穩定，一個月最多二萬多元云云，已如前述。依監聽記錄
    所整理之附表一所示被告丙○○通知被告丁○○交付『金錢
    』之時間、金額，其期間僅二個多月，金額即達三十二萬八
    千元。以證人即共同被告丁○○之經濟能力，顯不可能有餘
    力如此頻繁借錢給被告丙○○。被告丙○○嗣改稱：是他那
    時拿了二、三十萬元寄放在被告丁○○那邊，再分次向被告
    丁○○拿云云。惟此顯與渠於警訊時所稱：係向被告丁○○
    借錢，每次五千元至二萬元不等（見三八一號警卷第七頁）
    ，及檢察官對其聲請羈押時，在原審所稱：是陸陸續續向被
    告丁○○借款，大部分是一、二萬元（見九十二年度聲羈押
    字第一０一號卷第八頁）不符。被告丙○○於警訊時甚且否
    認有寄放現金在被告丁○○住處之事實（見三八一號警卷第
    八頁）。又依卷附監聽譯文所載，九十二年一月十二日晚十
    時七分四十四秒被告丙○○通知被告丁○○「拿兩個五千的
    」（見九十二年度監字第五號案卷第十頁），苟僅係單純拿
    錢，為何不言明一萬元，而係『兩個』『五千的』，況被告
    丙○○通知被告丁○○時間亦有多次在深夜、凌晨，且被告
    丙○○甫於九十二年一月十二日下午六時十六分二十三秒通
    知被告丁○○「拿『六千』出來給我」，旋於同日二十二時
    七分四十四秒再通知被告丁○○「拿『兩個五千』的，在門
    口就好了，我馬上到」（見九十二年度監字第五號案卷第九
    、十頁）；甫於九十二年一月十八日晚八時五十一分四十四
    秒通知被告丁○○「拿『一萬』出來給我」，旋於同日晚九
    時四十三分五十九秒再通知被告丁○○「再拿『五千』出來
    給我」（見同上卷第十四頁）；又甫於九十二年二月六日下
    午六時二分三十四秒通知被告丁○○「拿『七千』出來給我
    」，旋於同晚九時十四分二十八秒再通知被告丁○○「拿『
    五千』出來給我」（見九十二年度監字第二七號案卷第九頁
    ）。益徵此應係被告丁○○所稱之拿海洛因，而非拿錢。被
    告丙○○此部分之辯解，亦不足採。
  4.依監聽譯文所示，被告丙○○於九十二年二月十一日深夜十
    一時五十三分四十一秒通知被告丁○○「水果機幫我準備好
    」（見九十二年度監字第二七號案卷第十一頁），苟係單純
    喝果汁為何會在冬末初春氣候尚冷之深夜通知被告丁○○準
    備水果機？再被告丙○○於九十二年二月十七日下午六時七
    分十七秒通知被告丁○○去買個電池，並稱「前幾天我們在
    秤『水果』的秤沒電了」「去買一顆電池」（見九十二年度
    監字第二七號案卷第十三頁），苟係單純喝果汁為何須秤水
    果？且秤水果的電子秤為何僅需一顆電池？且在被告丁○○
    前開住處所查獲之磅秤為秤量質量甚輕物品所用之電子秤，
    有如附表二編號一所示之電子秤扣案可稽，顯非一般秤水果
    之磅秤。被告丁○○並供稱：前開電子秤係被告丙○○用來
    秤海洛因分裝之用，已如前述。另被告丙○○於九十二年二
    月十七日下午六時四十六分四十秒通知被告丁○○「我往家
    裡去，少年仔叫他們出去」（見九十二年度監字第二七號案
    卷第十三頁），同年三月三十日亦通知被告丁○○「你果汁
    機去收拾、收拾」、「叫你兒子出去玩」（見九十二年度監
    字第六一號案卷第十七頁），苟係單純喝果汁為何須要求被
    告叫少年仔（按即被告之子）出去？況證人即被告丁○○於
    偵查中亦供稱「少年仔」是指他兒子，因為被告丙○○怕他
    兒子知道，所以叫他兒子出去（見四五三六號偵查卷第七頁
    ）。凡此均足以佐證丁○○前開供述應與事實相符，而可採
    信。此部分被告販賣海洛因之犯行如附表一所示，亦堪認定
    。
(四)被告丙○○雖未供出販賣毒品海洛因之實際利得，惟依其販
    賣之海洛因係經攪碎海洛因磚暨羼入其他粉末稀釋，有被告
    丁○○於警訊時之供詞可據（見三八一號警卷第十二至十四
    頁），牟得之利益匪小，復按一般民眾普遍認知毒品海洛因
    之非法交易政府一向查禁森嚴，且予以重罰，衡諸常情，倘
    非有利可圖，絕無平白甘冒被嚴查重罰高度風險之理。況被
    告丙○○前已因販賣海洛因經判處重刑在案，其對此當知之
    甚詳，從而被告丙○○甘冒風險販賣海洛因，其有營利之意
    圖，亦可認定。
(五)至公訴人誤以：被告丙○○前開犯罪事實欄一之(一)部分應係
    販賣六次（按於販賣海洛因海洛因磚一磈予甲○後，再販賣
    海洛因四次、再於同年六月二十日販賣海洛因毒品予甲○，
    計六次）云云。惟證人甲○於偵查中供稱：九十一年六月二
    十日當天買二兩左右海洛因（見他字第八二九號偵查卷第二
    十二頁）；並稱他們被錄影這一次前一個月左右，他與乙○○在同一地點向「黑金」買一塊海洛因磚，本來是九十萬元
    ，後來他們殺價殺到八十五萬元，我們都在後壁高中交貨，
    這一次交貨時間很晚約十一、十二點；過了一個星期後在同
    一地點向「黑金」買二十五萬元海洛因。「黑金」都是開車
    來的，因「黑金」不願與他接觸，都要求要乙○○與他一起
    去，第三次就是被錄到這一次（見四四九二號偵查卷第四十
    一頁背面）。證人乙○○於偵查中亦證稱都是甲○來載他去
    的，數量及價錢都如甲○所述無誤（見四四九二號偵查卷第
    四十一頁背面）。是證人甲○先後於九十一年五月間某日晚
    上十一、二時許、前開日後一星期後、同年六月二十日下午
    三、四時許等時間，在後壁高中附近，分別向被告丙○○購
    買海洛因九十（嗣降價為八十五）萬元、二十五萬元、二十
    五萬元，共三次，而非六次。至於證人甲○雖復稱向被告丙○○買海洛因最起碼有十次（見同上偵查卷第四十二頁），
    惟此供述與上開調查結果不符，且除此之外，並無其他佐證
    ，自不足採。況證人甲○於最接近案發時之警訊時，亦僅供
    稱有向被告丙○○購買三至四次毒品（見三八一號警卷第十
    九頁）之事實。以「罪證有疑，利於被告」之原則，是應以
    證人甲○於偵查中所稱之向被告丙○○購買海洛因共三次較
    為可採。亦即被告丙○○前開犯罪事實欄一之(一)部分應係販
    賣海洛因予甲○、乙○○共三次，被告於本院亦坦承販賣毒
    品予乙○○三次（應係甲○與乙○○合資購買，見本院更二
    卷第一八一頁）。因公訴人認此部分與前開論罪科刑部分認
    有連續犯之裁判上一罪關係，乃本於審判上不可分之原則，
    不另諭知無罪，附此敘明。
三、關於被告丁○○幫助販賣第一級毒品海洛因部分：
(一)被告丁○○對曾於附表一所示時、地幫助丙○○販賣第一級
    毒品海洛因之事實，迭據被告丁○○於警訊供稱：「我曾幫
    忙將攪拌過之海洛因裝在模具壓製成塊狀，另也曾幫忙將壓
    製之海洛因成品敲碎。」（見三八一號警卷第十四頁），於
    偵查中亦坦承：「有無幫『黑金』《指丙○○》打碎整塊海
    洛因？）有。但他不讓我幫忙裝。」（見四四九三號偵查卷
    第七頁背面、第八頁），於原審承認有幫丙○○搗碎毒品（
    見一審卷第一八一頁），並於本院上訴審審理時坦承不諱（
    見本院上訴卷第一八四、一八五頁），且於警訊、偵查、原
    審及本院上訴審審理時供承丙○○電話通知拿毒品時，即攜
    出交付予丙○○，丙○○每次給付三、四千元不等之酬金等
    情明確（見第三八一號警卷第十一至十六頁、四四九二號偵
    查卷第四至七頁、第五十三、五十四頁、一審卷第一八０至
    第一八七頁、本院上訴卷第八十七、八十八頁、第一一四至
    一一六頁），又被告丙○○以磨咖啡豆機、果菜榨汁機將海
    洛因搗碎並羼入如附表二編號七、八所示粉末攪拌稀釋後，
    再以如附表二編號一所示之電子秤秤重，被告丁○○均在場
    ，為被告丁○○供述在卷（見三八一號警卷第十三頁背面）
    。足認被告丁○○於丙○○以磨咖啡豆機、果菜榨汁機將海
    洛因搗碎並羼入如附表二編號七、八所示粉末攪拌稀釋後，
    再以如附表二編號一所示之電子秤秤重，均在場，並曾幫忙
    丙○○將壓製之海洛因成品敲碎，復代為保管丙○○分裝好
    之海洛因，及丙○○電話通知交付海洛因時，攜出海洛因交
    付予丙○○。
(二)然被告丁○○於歷審一再否認知悉丙○○販賣毒品，丙○○
    於本院更二審亦供稱：丁○○不知道其販賣毒品（見本院更
    二卷第一八二頁），被告丁○○既不知丙○○販賣毒品海洛
    因，亦未參與丙○○販賣毒品海洛因之買賣行為，換言之，
    即未參與與買方連絡、約定價額、數量、地點，及交付買賣
    標的予買方或向買方收取價款等等之販賣毒品海洛因犯罪構
    成要件行為，被告丁○○固有於販賣者丙○○分裝毒品時在
    場，並幫忙敲碎毒品，及代為保管分裝毒品，提出分裝毒品
    予丙○○，復收取丙○○給予之酬勞，此仍與上開販賣毒品
    海洛因犯罪構成要件行為有別，非為參與丙○○販賣毒品海
    洛因之犯罪構成要件行為，充其量係於丙○○販賣毒品海洛
    因行為時提供助力而已，僅為參與丙○○販賣毒品海洛因之
    犯罪構成要件以外行為，又查無證據可資證明與被告丙○○
    具有販賣毒品海洛因之共同犯意聯絡，自難遽認應與被告丙○○成立共同正犯，惟被告丁○○仍難辭幫助犯罪責，是被
    告丁○○幫助販賣第一級毒品海洛因足堪認定。
(三)被告丁○○雖辯稱：不知丙○○藏放在其宅內之物為毒品海
    洛因云云，惟被告丁○○於警訊時供稱：「（丙○○在電話
    中與你曾提過說要拿『壹萬』、『貳萬』、或『伍仟』、『
    七仟』不等出來，所指何物？）該物是指海洛因毒品，是丙○○先行分裝好後再以電話連絡我拿給他。」「（丙○○是
    如何將『壹萬』、『貳萬』、或『伍仟』、『七仟』之海洛
    因毒品分裝？）他是以『壹萬』為單位用夾鏈袋分裝，用橡
    皮筋綑綁，『貳萬』就用兩個夾鏈袋、『伍仟』及『七仟』
    數量就是比『壹萬』的少。」（見警第十三頁背面），是被
    告丁○○所辯無非畏罪卸責之詞，不足採信。
(四)又被告丁○○於被告丙○○在附表一所示之二十六次每次均
    獲得約三、四千元（依有利被告之方法，按三千元計算），
    因依附表一編號三、四、十、十一、十三、十四部分所示，
    各該次交易毒品價款僅一千元或五千元或六千元而已，則丙○○自無可能付給丁○○過半數之價款為酬勞？是此部分交
    易毒品價款僅一千元或五千元或六千元部分，自難以認定有
    給付酬勞；且附表一編號三金額一千元與編號二同一日，編
    號四金額六千元與編號五同一日，編號十金額五千元與編號
    九同一日，編號十三金額五千元與編號十二同一日，亦依有
    利被告之方法，同一日算一次，則估計減少六次，被告丁○○應共獲得六萬元，此為被告丁○○犯罪所得，併予敘明。
(五)最高法院發回更審意旨：「檢察官起訴事實指稱『丁○○幫
    丙○○攜出毒品供葉某販賣後，丙○○事後給付二、三千元
    不等之代價予丁○○為酬等情事；而丁○○於警詢及偵查中
    亦供認丙○○確有給付酬勞不諱，復承認曾替丙○○搗碎海
    洛因磚以便分裝販賣等情』倘屬無訛，則丁○○既分享丙○○販毒所得之不法利益，且又參與分裝毒品方便丙○○販賣
    等情事，所為是否與丙○○『共同意圖營利』及『分擔實施
    犯行』，而應負共同正犯之刑責？尚非無深入研求之餘地。
    原審對此未詳細審究，自屬調查未盡。何況丁○○協助丙○○販賣毒品達二十六次之多，獲利不少？乃原判決仍以丁○○未參與販賣毒品，又難認其與丙○○事前同謀，因認不能
    論以販賣毒品罪共同正犯云云，理由難謂允當。」查被告丁○○為被告丙○○利用，事後雖獲得利益，惟被告丁○○於
    歷審均一再否認知悉丙○○販賣毒品，被告丁○○既不知丙○○販賣毒品，難認其與丙○○有販賣毒品之共同犯意聯絡
    ，況依卷內證據亦無積極證據可資證明被告丁○○以自已共
    同犯罪之意思實施犯行，縱被告丁○○為被告丙○○保管毒
    品，並依被告丙○○之通知持交被告丙○○，甚而於丙○○
    分裝毒品時在場，且曾幫忙敲碎毒品，而收取丙○○之酬勞
    ，因其並非將毒品直接持交不特定之買受人或丙○○販賣之
    對象甲○、乙○○及林秀慧等人，自與販賣毒品海洛因犯罪
    構成要件行為有別，充其量僅對被告丙○○販賣毒品海洛因
    行為提供助力而已，其僅為參與丙○○販賣毒品海洛因之犯
    罪構成要件以外行為，詳如前述，是被告丁○○與丙○○自
    無『共同意圖營利』及『分擔實施犯行』，仍難論被告丁○○為販賣毒品海洛因之共同正犯。
四、按毒品危害防制條例於九十二年七月九日修正公布，並自公
    布後六個月施行，即自九十三年一月九日生效，被告犯罪後
    法律變更，新舊法刑度相同，自應適用裁判時之新法，而海
    洛因係屬毒品危害防制條例第二條第二項第一款所規定之第
    一級毒品。核被告丙○○所為，係犯（修正後）毒品危害防
    制條例第四條第一項之販賣第一級毒品罪。其販賣前後持有
    第一級毒品海洛因之低度行為，應為販賣之高度行為所吸收
    ，不另論罪。被告丙○○先後多次販賣海洛因之行為，時間
    緊接，方法相同，觸犯構成要件相同之罪名，顯係基於概括
    犯意反覆而為，為連續犯，應依連續犯之規定論以一罪。被
    告丁○○依被告丙○○之指示，將毒品海洛因攜至被告丙○○所指定之地點交付予被告丙○○，便利被告丙○○販賣，
    核其所為，係（修正後）毒品危害防制條例第四條第一項販
    賣第一級毒品之幫助犯。其持有第一級毒品之低度行為，應
    為幫助販賣之高度行為所吸收，不另論罪。又其前後多次幫
    助販賣之犯行，時間緊接，觸犯構成要件相同之罪名，顯係
    基於概括犯意反覆而為，為連續犯，應依刑法第五十六條規
    定以一罪論。又公訴人漏未就被告丁○○於如附表一編號一
    （即九十二年一月五日）部分起訴，且認被告丙○○透過被
    告丁○○幫助販賣如附表一所示海洛因毒品之價款為十四萬
    元，與本院認定之三十二萬八千元不同，其相異部分（即起
    述起訴事實部分）因與起訴論罪科刑部分有連續犯之裁判上
    一罪之關係，為起訴效力範圍所及，本院自得一併審理，合
    併說明。又被告丁○○幫助他人犯罪，為幫助犯，併依刑法
    第三十條第二項規定減輕其刑。
五、原審以被告丙○○販賣第一級毒品部分、丁○○幫助販賣第
    一級毒品部分，罪證已臻明確，因予論罪科刑，固非無見。
    惟(一)原判決就販賣毒品所用之物即扣案如附表二編號編號一
    、二、三、七、八所示物品，係被告丙○○所有，供販賣海
    洛因所用之物，竟未優先依毒品危害防制條例第十九條第一
    項之規定適用宣告沒收，而依刑法第三十八條第一項第二款
    之普通規定宣告沒收，洵有違誤。(二)又原判決既認定被告丁○○係自附表一所示之日期（九十二年一月五日起），幫助
    被告丙○○販賣毒品二十六次，共販賣毒品得款三十二萬八
    千元，已超過公訴人之起訴事實，漏未釐清與起訴論罪科刑
    部分有連續犯之裁判上一罪之關係，為起訴效力範圍所及，
    自得一併審理，委有未當。(三)被告丙○○係販賣毒品予甲○
    及乙○○（二人合資），原判決認定係販賣予甲○，亦有未
    當。被告丙○○、丁○○上訴意旨否認犯罪，指摘原判決此
    部分不當，雖不足採。但原判決關於被告丙○○販賣第一級
    毒品部分，暨被告丁○○幫助販賣第一級毒品部分既有可議
    ，自應由本院將原判決就被告丙○○販賣第一級毒品及定執
    行刑部分，暨丁○○幫助販賣第一級毒品部分，均撤銷改判
    。爰審酌被告丙○○曾有違反肅清煙毒條例前科，經判處有
    期徒刑九年確定（未構成累犯），再犯本案，販賣毒品之次
    數、數量，及犯罪後之態度等一切情狀，量處被告丙○○連
    續販賣第一級毒品罪無期徒刑，褫奪公權終身。販賣毒品所
    得新臺幣貳佰零肆萬壹仟元（即八十五萬元加二十五萬元加
    二十五萬元加三十六萬三千元加三十二萬八千元等於二百零
    四萬一千元），依毒品危害防制條例第十九條第一項之規定
    諭知沒收。扣案如附表二編號一、二、三、七、八所示物品
    ，係被告丙○○所有供販賣海洛因所用之物，依毒品危害防
    制條例第十九條第一項規定宣告沒收；至編號四、五、六所
    示之夾鍊袋係全新未曾使用，係預備供包裝海洛因販賣之用
    ，為被告丙○○所有供犯罪預備之物，應依刑法第三十八條
    第一項第二款規定，宣告沒收。另扣案之行動電話機，非為
    直接供犯罪所用之物；其他扣案之擦槍工具、針車油、牙刷
    、郵局存簿、便條紙、呼叫器、名片、匯款申請單等物品（
    見三七九號警卷第三十三至三十六頁），則與本案犯罪無關
    ，毋庸諭知沒收。又審酌被告丁○○智識程度不高，僅係受
    被告丙○○利用，幫忙將壓製之海洛因成品敲碎，代為保管
    、交付海洛因，及犯罪後態度等一切情狀，量處丁○○連續
    幫助販賣第一級毒品罪有期徒刑柒年貳月。又估計被告丁○○共獲得六萬元，詳如前述，此為被告丁○○犯罪所得，亦
    應依毒品危害防制條例第十九條第一項規定宣告沒收，如全
    部或一部不能沒收時，以其財產抵償之。
據上論結，應依刑事訴訟法第三百六十九條第一項前段、第三百
六十四條、第二百九十九條第一項前段、毒品危害防制條例第四
條第一項、第十九條第一項，刑法第二條第一項前段、第十一條
前段、第五十六條、第三十條第一項、第二項、第三十七條第一
項、第三十八條第一項第二款，判決如主文。
本案經檢察官江守權到庭執行職務。
中    華    民    國    95    年    1     月    25    日
            刑事第一庭審判長法官  黃  崑  宗
                            法官  王  明  宏
                            法官  蔡  長  林
以上正本證明與原本無異。
如不服本判決，應於收受本判決後十日內向本院提出上訴書狀。
其未敘述上訴理由者並得於提起上訴後十日內向本院補提理由書
狀（均須按他造當事人之人數附繕本）「切勿逕送上級法院」。
                          書記官  李  培  薇
中    華    民    國    95    年    1     月    26    日
附錄本案論罪科刑法條全文：
毒品危害防制條例第四條第一項：
  製造、運輸、販賣第一級毒品者，處死刑或無期徒刑，得併科
新台幣一千萬元以下罰金。
附表一：
┌──┬────────────┬───────┬──────────┐
│編號│  時                間  │金額（新台幣）│  備            註  │
├──┼────────────┼───────┼──────────┤
│一  │九十二年一月五日        │一萬二千元    │九十二年度監字一號  │
├──┼────────────┼───────┼──────────┤
│二  │九十二年一月十日        │二萬五千元    │九十二年度監字五號  │
├──┼────────────┼───────┼──────────┤
│三  │同上                    │一千元        │同上                │
├──┼────────────┼───────┼──────────┤
│四  │九十二年一月十二日      │六千元        │同上                │
├──┼────────────┼───────┼──────────┤
│五  │同上                    │一萬元        │同上                │
├──┼────────────┼───────┼──────────┤
│六  │九十二年一月十三日      │一萬二千元    │同上                │
├──┼────────────┼───────┼──────────┤
│七  │九十二年一月十四日      │一萬元        │同上                │
├──┼────────────┼───────┼──────────┤
│八  │九十二年一月十五日      │一萬五千元    │同上                │
├──┼────────────┼───────┼──────────┤
│九  │九十二年一月十八日      │一萬元        │同上                │
├──┼────────────┼───────┼──────────┤
│十  │同上                    │五千元        │同上                │
├──┼────────────┼───────┼──────────┤
│十一│九十二年一月十九日      │五千元        │同上                │
├──┼────────────┼───────┼──────────┤
│十二│九十二年二月六日        │七千元        │九十二年度監字二七號│
├──┼────────────┼───────┼──────────┤
│十三│同上                    │五千元        │同上                │
├──┼────────────┼───────┼──────────┤
│十四│九十二年二月十八日      │五千元        │同上                │
├──┼────────────┼───────┼──────────┤
│十五│九十二年二月十九日      │二萬元        │同上                │
├──┼────────────┼───────┼──────────┤
│十六│九十二年二月二十日      │二萬元        │同上                │
├──┼────────────┼───────┼──────────┤
│十七│九十二年三月四日        │一萬元        │九十二年度偵字第四五│
│    │                        │              │三０號偵查卷第五九頁│
├──┼────────────┼───────┼──────────┤
│十八│九十二年三月五日        │四萬元        │同上卷第六一頁      │
├──┼────────────┼───────┼──────────┤
│十九│九十二年三月六日        │二萬元        │同上卷第六三頁      │
├──┼────────────┼───────┼──────────┤
│二十│九十二年三月十二日      │二萬元        │同上卷第六八頁      │
├──┼────────────┼───────┼──────────┤
│二一│九十二年三月十六日      │一萬元        │九十二年度監字六一號│
├──┼────────────┼───────┼──────────┤
│二二│九十二年三月十八日      │一萬元        │同上                │
├──┼────────────┼───────┼──────────┤
│二三│九十二年三月二十日      │一萬元        │同上                │
├──┼────────────┼───────┼──────────┤
│二四│九十二年三月二十三日    │一萬元        │同右                │
├──┼────────────┼───────┼──────────┤
│二五│九十二年三月二十四日    │一萬元        │同上                │
├──┼────────────┼───────┼──────────┤
│二六│九十二年三月三十一日    │二萬元        │九十二年度偵字第四五│
│    │                        │              │三六號偵查卷第四七頁│
├──┼────────────┼───────┼──────────┤
│    │                        │              │合計三十二萬八千元  │
└──┴────────────┴───────┴──────────┘
附表二：
┌──┬────────────┬───────┬──────────┐
│編號│  品                名  │  數      量  │  備            註  │
├──┼────────────┼───────┼──────────┤
│一  │電子秤                  │貳台          │                    │
├──┼────────────┼───────┼──────────┤
│二  │磨咖啡豆機              │壹台          │經檢驗結果，發現有微│
│    │                        │              │量海洛因成分殘留。  │
├──┼────────────┼───────┼──────────┤
│三  │果菜榨汁機              │壹組          │經檢驗結果，發現有微│
│    │                        │              │量海洛因成分殘留。  │
├──┼────────────┼───────┼──────────┤
│四  │九號夾鍊袋              │伍包          │                    │
├──┼────────────┼───────┼──────────┤
│五  │四號夾鍊袋              │包          │                    │
├──┼────────────┼───────┼──────────┤
│六  │一號夾鍊袋              │肆包          │                    │
├──┼────────────┼───────┼──────────┤
│七  │白色粉末                │肆包          │合計淨重三千四百九十│
│    │（非海洛因）            │              │一公克，空包裝總重四│
│    │                        │              │十九．九八公克。    │
├──┼────────────┼───────┼──────────┤
│八  │米黃色粉末              │伍包          │經檢驗結果，發現主成│
│    │（非海洛因）            │              │分係局部麻醉劑      │
│    │                        │              │Lidocaine、Procaine │
│    │                        │              │等成分。合計淨重三千│
│    │                        │              │九百六十二．八０公克│
│    │                        │              │，空包裝總重七十五．│
│    │                        │              │０三公克。          │
├──┼────────────┼───────┼──────────┤
│九  │制式子彈                │壹佰拾伍顆    │均係口徑９mm制式子彈│
│    │                        │              │，均具殺傷力。      │
└──┴────────────┴───────┴──────────┘


司法院資訊處製作；財團法人民間司法改革基金會備份。
